【裁判字號】    99,交聲,3382
【裁判日期】    990930
【裁判案由】    聲明異議
【裁判全文】
臺灣臺中地方法院交通事件裁定        99年度交聲字第3382號
原處分機關  交通部公路總局臺中區監理所臺中市監理站
聲明異議人
即受處分人  甲○○
上列受處分人因違反道路交通管理處罰條例案件，對於交通部公
路總局臺中區監理所臺中市監理站於民國99年8月30日所為之裁
監稽違字第裁61-GF0000000號處分，聲明異議，本院裁定如下：
    主    文
異議駁回。
    理    由
一、原處分意旨略以：聲明異議人即受處分人甲○○（下稱異議
    人）於民國99年7月25日17時02分許，駕駛車號577-ZJ號營
    業小客車，行經臺中市○○區○○路1段195號處，因「汽車
    駕駛人經依35條1項拒絕接受各項測試，20時48分開拒測告
    發」之違規，經臺中市警察局第五分局北屯派出所以中市警
    交字第GF0000000號通知單舉發，嗣經原處分機關於99年8月
    30日依道路交通管理處罰條例第35條第4項及違反道路交通
    管理事件統一裁罰基準及處理細則第41條、第43條、第44條
    及第67條規定，以裁監稽違字第裁61-GF0000000號裁決書，
    裁處異議人吊銷駕駛執照，3年內禁考駕照，行政罰鍰免予
    執行等語。
二、聲明異議意旨略以：伊於99年7月25日下午2、3時，因在家
    有喝一點酒，當天母親身體不適，外面又下雨，就開計程車
    載母親就醫，在半路上因伊覺得很累，就停於東山路與水景
    街路旁休息，過一會突然後面好像有東西碰到，下車查看才
    知道有一台自小客車從後方碰到伊車後保險桿，並無受傷，
    車子也沒壞，已和對方達成和解；因為家裡只有伊一個獨子
    ，生活重計都要伊去處理，父親逝世了，剩一個60幾歲的老
    母親，伊必須養母親及負擔家裡開銷、車貸，煩請別扣伊職
    業駕照，改扣依自小客車駕照，使伊能生活工作下去等詞。
三、按汽車駕駛人拒絕接受道路交通管理處罰條例第35條第1項
    酒精濃度測試之檢定者，處新臺幣60,000元罰鍰，並當場移
    置保管該汽車及吊銷該駕駛執照；又汽車駕駛人，曾依第35
    條第4項前段規定吊銷駕駛執照者，3年內不得考領駕駛執照
    ，道路交通管理處罰條例第35條第4項前段、第67條第2項分
    別定有明文。又按「汽車駕駛人，因違反本條例及道路交通
    安全規則之規定，受吊銷駕駛執照處分時，吊銷其持有各級
    車類之駕駛執照」，此為道路交通管理處罰條例第68條所明
    定。再道路交通管理處罰條例第68條業於94年12月14日修正
    ，並自95年3月1日施行，修正前之道路交通管理處罰條例第
    68條規定：「汽車駕駛人，因違反本條例及道路交通安全規
    則之規定，受吊扣或吊銷駕駛執照處分時，吊扣或吊銷其持
    有各級車類之駕駛執照」，其立法意旨在於違規行為對道路
    交通秩序之維持及道路交通安全已生較大之影響，故規定吊
    扣或吊銷其持有各級車類之駕駛執照，以限制其繼續駕車行
    駛道路之權利，其係屬駕駛行為之限制，並不因所持駕駛執
    照種類不同而有所差異。而修正後之道路交通管理處罰條例
    第68條規定：「汽車駕駛人，因違反本條例及道路交通安全
    規則之規定，受吊銷駕駛執照處分時，吊銷其持有各級車類
    之駕駛執照」，其立法理由略以：「原條文將違法或違規駕
    駛人所持有各級車類之駕駛執照一併吊扣或吊銷，失之過酷
    ，影響人民工作及生活甚鉅，爰修正之」等語。故依修正後
    道路交通管理處罰條例第68條之規定觀之，受吊扣駕駛執照
    處分，不再吊扣其持有各級車類之駕駛執照，僅於受吊銷駕
    駛執照處分時，始吊銷其持有各級車類之駕駛執照，而限縮
    修正前條文之適用範圍，即受吊扣駕駛執照處分，不在本條
    規定適用之列。是依上開規定受吊銷駕照處分者，仍維持吊
    銷其持有各級車類之駕駛執照，至於受吊扣駕照處分者，則
    僅吊扣其違法或違規當時所駕駛車輛之駕駛執照，不再吊扣
    其持有各級車類之駕駛執照，其理甚明。
四、經查，本件異議人於99年7月25日17時02分許，駕駛車號577
    -ZJ號營業小客車，行經臺中市○○區○○路1段195號處，
    因拒絕酒測之違規，為臺中市警察局第五分局北屯派出所員
    警舉發等情，有前揭舉發通知單1紙等在卷可稽，且異議人
    對此並不爭執，復異議人所違犯之不能安全駕駛動力交通工
    具罪，亦經本院臺中簡易庭以99年度中交簡字第1642號判決
    有期徒刑4月在案，有該份刑事簡易判決書1份在卷可稽，是
    本件異議人上開拒絕酒測之違規事實洵堪認定。而現行道路
    交通處罰條例第68條已對於人民之工作及生活有所考量而作
    修正，惟本件異議人係違反道路交通管理處罰條例第35條第
    4項之規定，該項之法律效果為吊銷各級車類之駕駛執照，
    並非僅吊銷其違法或違規當時所駕駛車輛之駕駛執照，此乃
    法律特別規定違規人受吊銷駕駛執照處分時之法律效果，原
    處分機關尚無裁量權限予以限縮，故依據前述三之說明，異
    議人之異議理由，於法即難認有據。雖受處分人所述生活困
    境、家計負擔等情，其情確實可憫，惟依現行法律尚無其他
    可免受處罰之規定，從而，原處分機關據以裁罰，於法並無
    不合。
五、綜上所述，本件異議人違規事證明確，原處分機關依道路交
    通管理處罰條例第35條第4項之規定，裁處吊銷駕駛執照，
    並依同條例第67條第2項之規定，3年內不得考領駕駛執照，
    核無違誤或不當，異議人本件聲明異議，為無理由，應予駁
    回。
據上論斷，應依道路交通管理處罰條例第87條第2項、道路交通
案件處理辦法第19條，裁定如主文。
中    華    民    國    99    年    9    月    30    日
                交通法庭      法  官     楊曉惠
以上正本證明與原本無異。
如不服本裁定，應於裁定送達後5日內向本院提出抗告狀。
                              書記官     謝明倫
中    華    民    國    99    年     9    月    30    日

司法院資訊處製作；財團法人民間司法改革基金會備份。
